臺灣臺北地方法院民事判決　　　　　　　 96年度訴字第698號
原　　　告　丙○○
　　　　　　　　　　　　號2樓.
被　　　告　乙○○
輔　佐　人　甲○○
上列當事人間因侵權行為損害賠償事件，原告提起附帶民事訴訟
，經刑事庭移送而來，本院於民國96年4月9日言詞辯論終結，判
決如下：
    主  文
被告應給付原告新臺幣拾萬捌仟貳佰拾柒元，及自民國九十
五年十月十八日起至清償日止，按年息百分之五計算之利息。
原告其餘之訴駁回。
訴訟費用由被告負擔十分之四，餘由原告負擔。
本判決原告勝訴部分，於原告以新臺幣壹拾萬貳仟柒佰元供擔保
後，得假執行。但被告如以新臺幣拾萬捌仟貳佰拾柒元為原
告預供擔保，得免假執行。
原告其餘假執行之聲請駁回。
    事實及理由
一、原告主張：被告於民國95年2月6日上午10時許，騎乘NU3-01
    1號重型機車，沿台北市○○○路由北往南行駛，本應注意
    該處設有北向南禁止左轉標誌，不得左轉，依當時情況並無
    不能注意之情事，竟疏未注意違規貿然左轉，適原告騎乘
    CKJ-551號重型機車同向沿新生北路行駛於被告左方，煞車
    不及，二車發生碰撞，原告人車倒地，受有右側橈骨合併尺
    骨之閉鎖性骨折、左側第2指近端指骨基部骨折、右上肢及
    右肩挫傷等傷害。被告之過失行為與原告所受傷害間，自有
    因果關係，被告並經刑事判決過失傷害處刑在案，原告自95
    年2月6日起至同年6月間止，因此車禍不能工作損失新臺幣
    （下同）21萬元，另往來醫院復健車資7140元、看護費用以
    每日2000元計，共需12萬元，另請求慰撫金38萬2860元。爰
    依侵權行為法律關係請求被告賠償等語。併聲明：(一)被告應
    給付原告70萬元，及自起訴狀繕本送達翌日起，至清償日止
    ，按年息百分之五計算之利息。(二)願供擔保，請准宣告假執
    行。
二、被告則以：本件車禍發生原告與有過失，就原告因此所受工
    作損失、往來車資等損害並不爭執，惟原告請求看護費用過
    高；又被告甫自大學畢業，尚無工作，於原告受傷住院期間
    ，曾至醫院慰問並致贈紅包3600元，及原告因本件車禍領取
    富邦產物保險股份有限公司（下稱富邦公司）強制責任險理
    賠金19361元，均應扣除；另原告請求慰撫金應以1萬元為當
    等語，資為抗辯。併聲明：(一)原告之訴及假執行之聲請均駁
    回。(二)如受不利判決，願供擔保請准免假執行。
三、按機器腳踏車行駛至交岔路口，其轉彎，應依標誌或標線之
    規定行駛，道路交通安全規則第99條第2項前段定有明文。
    查原告主張被告於上開時地騎乘機車疏未注意貿然左轉，適
    與原告騎乘機車同向沿新生北路行駛於被告左方，煞車不及
    ，二車發生碰撞，原告人車倒地，受有前揭傷害等情，有道
    路交通事故調查報告表、現場圖、談話記錄表、道路交通事
    故補充資料表、照片、馬偕紀念醫院及國泰綜合醫院出具診
    斷證明書可稽，復為被告所不爭執，由卷附道路交通事故現
    場圖及照片顯示（見偵卷第19、38頁），本件肇事路段台北
    市○○○路與長春路北側迴轉道處設有北向南禁止左轉標誌
    ，又徵諸道路交通事故調查報告表各欄項目明細內容顯示，
    當時天候晴，日間自然光線，柏油乾燥路面無缺陷及障礙物
    ，視距良好，並無不能注意之情事，被告竟疏未注意而貿然
    左轉，顯見被告駕車轉彎有未依標誌行駛之過失甚明，而被
    告因本件車禍過失傷害犯行，亦經本院以95年度交易字第
    586號判處拘役59日確定，並經本院依職權調閱上開刑事卷
    宗核閱無誤，信屬真實。
四、次按因故意或過失，不法侵害他人之權利者，負損害賠償責
    任；汽車、機車或其他非依軌道行駛之動力車輛，在使用中
    加損害於他人者，駕駛人應賠償因此所生之損害；又不法侵
    害他人之身體或健康者，對於被害人因此喪失或減少勞動能
    力或增加生活上之需要時，應負損害賠償責任；不法侵害他
    人之身體、健康者，被害人雖非財產上之損害，亦得請求賠
    償相當之金額，民法第184條第1項前段、第191條之2前段、
    第193條第1項、第195條第1項分別定有明文。本件被告因前
    揭騎乘機車貿然左轉之過失，致原告受有上述傷害，被告之
    過失行為與原告之損害間，顯有相當因果關係，原告自得依
    前揭規定請求被告負損害賠償之責，茲就原告得請求被告賠
    償之金額，分述如下：
  1.工作損失部分：原告主張其任職臺灣菲拉格慕股份有限公司
    ，每月薪資4萬2000元，自本件車禍發生後，迄95年6月間止
    ，兩手受傷不能工作，未上班達5個月之久，業據提出國泰
    綜合醫院診斷證明書、各類損得扣繳暨免扣繳憑單為證（見
    交附民卷第6至10頁、本院卷第32頁），復為被告所不爭執
    （見本院卷第58頁反面），應予准許。
  2.往來醫院復健車資：原告主張其因車禍受傷往來醫院治療復
    健搭乘計程車資共計7140元，業經其提出收據為證（見本院
    卷第33至42-1頁），復為被告所不爭執（見本院卷第58頁反
    面），亦應准許。
  3.看護費用：原告主張因雙手骨折，兩手皆打上石膏，無法自
    理日常生活時間達2個月，必須委請原告母親照料，以每日
    看護費用2000元計，原告應此增加生活支出12萬元。惟為被
    告否認，辯稱：縱有看護需要，時間亦不需要2個月，且看
    護時間不需每日24小時，原告請求每日2000元並不合理云云
    。按被害人因受傷需人看護，而由親屬看護時，雖無現實看
    護之支付，亦應認被害人受有相當看護費之損害，得向加害
    人請求賠償。蓋因親屬照顧被害人之起居，固係出於親情，
    但親屬看護所付出之勞力，並非不能評價為金錢，只因兩者
    身分關係密切而免除支付義務，此種親屬基於身分關係之恩
    惠，自不能加惠於加害人，故應衡量及比照僱用職業護士看
    護情形，認被害人受有相當看護費之損害，得向加害人請求
    賠償。是原告就其親人所為看護，並請求被告支付看護費用
    ，應予准許。據原告提出國泰綜合醫院醫師囑言記載：「病
    患於95年5月14日住院，95年5月15日施行拔除鋼釘及徒手整
    復手術，於95年5月18日出院，宜休養4週及有人照顧」等詞
    （見本院卷第31頁），則原告有全日僱請看護必要之日數為
    28天，原告確因本件車禍兩手骨折，而需施行上開手術，依
    其傷勢及手術情形，顯然於上開期間無法自理生活，而有需
    全日有人看護之必要，故原告請求按每日2000元計算看護費
    用，合計看護費用5萬6000元（計算式：2000×28＝56000
    ），為有理由，其餘部分不能准許。
  4.慰撫金：按慰藉金之多寡，應斟酌雙方之身分、地位、資力
    與加害之程度及其他各種情形核定相當之數額。其金額是否
    相當，自應依實際加害情形與被害人所受之痛苦及雙方之身
    分、地位、經濟狀況等關係決定之，最高法院85年度台上字
    第460號判決可資參照。查原告因被告之侵權行為而致受有
    上開傷害，兩手骨折需多次手術治療、復健，肉體、精神上
    受有極大痛苦，本院斟酌原告為銷售人員，月薪4萬2000元
    ；被告甫自大學畢業，目前尚在待業中，兩造名下均無其他
    財產等情，為兩造分別陳明在卷（見本院卷第24頁反面）暨
    兩造之身分地位、被告所為侵權行為情事等實際狀況，本院
    認原告請求給付慰撫金38萬2860元，尚屬過高，應核減為20
    萬元，方屬公允。
  5.從而，原告因被告之不法侵害行為所受之損害共計為47萬
    3140元（計算式：210000＋7140＋56000＋200000＝473140
    ）。
五、與有過失部分：
　  按損害之發生或擴大，被害人與有過失者，法院得減輕賠償
  　金額，或免除之，民法第217條第1項定有明文。本件原告於
    交通事故談話記錄表自承：「（問：肇事經過如何？）（答
    ：當時我車直行，而我車右前方大約10公尺有1部NU3-011重
    機行駛，該車好像要左轉迴轉道，未打左轉方向燈，我車見
    狀便按喇叭示警，不料該車卻突然左轉，我車見狀煞車不及
    ，以右前車頭撞擊該車左側車身，致我車倒地而肇事。）（
    問：肇事當時行車速度多少？）（答：40至50公里左右。）
    」（見偵卷第33頁），核與原告於刑事案件偵訊時證稱情節
    相符（見偵卷第25頁），原告行經本件肇事之無號誌之交岔
    路口時，既自承猶以40、50公里時速駕車前進，按諸道路交
    通安全規則第93條第1項：「行車速度，依速限標誌或標線
    之規定，無速限標誌或標線者，一行車時速不得超過50公里
    。但在未劃設車道線、行車分向線或分向限制線之道路，或
    設有快慢車道分隔線之慢車道，時速不得超過40公里。二行
    經設有彎道、坡路、狹路、狹橋、隧道、學校、醫院標誌之
    路段、道路施工路段、泥濘或積水道路、無號誌之交岔路口
    及其他人車擁擠處所，或因雨霧致視線不清或道路發生臨時
    障礙，均應減速慢行，作隨時停車之準備。三應依減速慢行
    之標誌、標線或號誌指示行駛」之規定，顯見原告騎乘機車
    行經交岔路口時，未減速慢行作隨時停車之準備，難辭其過
    失，兩者同為肇事原因，就本件車禍之發生自與有過失，惟
    被告之過失責任並不因此而得免除。本院審酌前開車禍發生
    之過失情節，並經兩造合意認為過失比例為三比七（見本院
    卷第59頁），認原告請求被告賠償之金額，應減輕百分之三
    十始為適當。
六、又依強制汽車責任保險法第32條規定，保險人依本法規定所
    為之保險給付，視為被保險人損害賠償金額之一部分；被保
    險人受賠償請求時，得扣除之。經查富邦公司於95年3月17
    日、95年6月1日、95年9月7日分別理賠原告強制汽機車責任
    險理賠金4395元、1萬1867元、3095元，合計1萬9361元，有
    被告提出富邦公司經辦人林建呈提出證明書可考（見本院卷
    第21頁），復為被告所不爭執，被告抗辯應予扣除，自屬有
    據。另基於同一原因事實受有損害並受有利益者，其請求之
    賠償金額，應扣除所受之利益，民法第216條之1定有明文。
    被告抗辯：曾於原告住院期間致贈3600元紅包乙情，為原告
    所不爭執（見本院卷第59頁），按諸前開法條規定，亦應予
    以扣抵。經扣除後，被告應賠償原告損害之金額為30萬8237
    元（計算式：473140×0.0－00000－0000＝308237）。
七、綜上所述，原告本於侵權行為法律關係請求被告賠償30萬
    8237元，及自起訴狀繕本送達翌日即95年10月18日起至清償
    日止，按年息百分之五計算之利息，為有理由，應予准許，
    逾此範圍請求，為無理由，不應准許。本件原告勝訴部分，
    兩造均陳明願供擔保，分別聲請宣告假執行或免為假執行，
    本院經審核尚無不合，爰分別酌定相當擔保金額准許之。至
    原告敗訴部分，其假執行之聲請，已失所附麗，併予駁回。
八、本件為判決之基礎已臻明確，兩造其餘之攻擊或防禦方法及
    未經援用之證據，經本院斟酌後，認為均不足以影響本判決
    之結果，自無逐一詳予論駁之必要，併此敘明。
九、據上論結：原告之訴為一部有理由，一部無理由，依民事訴
    訟法第79條、第390條第2項、第392條，判決如主文。
中　　華　　民　　國　　96　　年　　4 　　月　　30　　日
                  民事第五庭    法　官　胡宏文
以上正本係照原本作成
如對本判決上訴，須於判決送達後20日內向本院提出上訴狀
中　　華　　民　　國　　96　　年　　4 　　月　　30　　日
                    　　　　　　書記官　曾寶生
